【裁判字號】    90,上易,326
【裁判日期】    900327
【裁判案由】    竊佔
【裁判全文】
臺灣高等法院高雄分院刑事判決          九十年度上易字第三二六號
    上  訴  人  台灣高雄地方法院檢察署檢察官
    上  訴  人
    即  被  告  乙○○
    上  訴  人
    即  被  告  丙○○
右上訴人等因被告竊佔案件，不服臺灣高雄地方法院八十九年度易字第四九九五號中
華民國八十九年十二月廿九日第一審判決（起訴案號：臺灣高雄地方法院檢察署八十
六年度偵續字第二五三號），提起上訴，本院判決如左：
      主      文
原判決撤銷。
乙○○、丙○○共同意圖為自己不法之利益，而竊佔他人之不動產，各處有期徒刑
月，如易科罰金，均以佰元折算壹日，各緩刑貳年。
      事      實
一、乙○○與丙○○為父子關係，二人均明知乙○○所有坐落高雄縣鳳山市道○○段
    第九二之三六、九二之三八地號土地，於民國七十七年間改建房屋後，僅餘極少
    部分之空地，而與該等土地相鄰之坐落同段第九二之一三地號土地係甲○○、陳
    再量所共有，竟共同意圖為自己不法之利益，於八十三年五月底，未經甲○○、
    陳再量之同意，擅自在前開土地如附圖所示甲部分面積三‧七○平方公尺、乙部
    分面積○‧○三平方公尺土地，搭建鐵皮屋竊佔該土地作為販賣礦泉水及車庫之
    用，以此得利（嗣於八十八年間已拆除上開鐵皮屋返還予甲○○、陳再量）。
二、案經甲○○訴請臺灣高雄地方法院檢察署檢察官偵查起訴。
      理      由
一、訊據上訴人即被告乙○○、丙○○固均否認有竊佔犯行，被告乙○○辯稱：伊蓋
    鐵皮屋時，是依照界椿建造的，嗣告訴人甲○○爭執，並申請測量，伊即依指界
    位置修改鐵皮屋，其後又經多次測量，佔用面積均不同，且伊所申請測量結果，
    並無越界佔用告訴人土地，此係因土地重測結果所致，告訴人因重測而增為卅五
    平方公尺；被告丙○○辯稱：上開鐵皮屋，並非伊所共同搭建，係伊父出國前往
    南非期間，代為看顧該鐵皮屋各等語。
二、惟查：
  (一)坐落高雄縣鳳山市道○○段九二之一三號土地，係告訴人與案外人陳再量所共有
    ，有土地登記簿謄本附卷可稽。而被告二人於八十三年五月底，在被告乙○○所
    有同地段九二之三六、九二之三八號土地相鄰之上述告訴人所有土地上搭建鐵皮
    屋等情，已據告訴人指訴綦詳。且被告乙○○於原審偵審中供稱「（鐵皮屋何時
    蓋﹖）是告訴人八十三年七月五日聲請測量前蓋的」（八十六年度偵續字第二五
    三號卷第七十頁反面），「是我蓋的，後來我去南非時，該鐵皮屋跟賣水的工作
    交由丙○○經營」（原審卷第二三頁），及被告丙○○於偵查中供稱「（鐵皮屋
    何時搭建﹖）約在八十三年間」，「我是根據第二次測量及建築圖建的」（八十
    五年度偵字第二七五三八號卷第廿二頁反面）、「房子是在八十三年間蓋的」（
    見八十六年度偵續字第二五三號卷第十六頁反面）、「（問：鐵皮屋是你父子二
    人雇工搭建？）是」（見八十六年度偵續字第二五三號卷第四十六頁反面）、「
    （問：鐵皮屋何時蓋的？）八十三年五、六月間」（見八十六年度偵續字第二五
    三號卷第七十頁）等語，復經檢察官於偵查中到現場勘驗屬實，並製有勘驗筆錄
    及照片八幀附卷可稽。足徵上開鐵皮屋確係被告乙○○、丙○○所共同搭建。至
    被告丙○○雖於原審審理時辯稱：「不是我請工人蓋的，是我父親蓋的，賣水也
    是我父親在經營，只是他出國時由我看顧」（見原審八十九年十二月十二日審判
    筆錄）云云，而被告乙○○亦附和其詞，然依被告丙○○於偵查中所供，其既有
    參予僱工搭建鐵皮屋，自應同負其責。參以告訴人指稱「他們蓋鐵皮屋時你有提
    出異議﹖）有，當時被告父子均在場」（八十六年度偵續字第二五三號卷第六九
    頁反面）等語觀之，足證被告丙○○參予僱工搭建上開鐵皮屋無疑。
  (二)前開鐵皮屋有無佔用告訴人之土地，雖屢有爭執，且經多次測量結果，亦多有不
    同，惟告訴人訴請被告乙○○排除侵害事件（原審法院八十五年度訴字第二七三
    九號），經法官勘驗現場，並囑託台灣省地政處土地測量局測量結果，認被告有
    於如附圖所示甲部分、乙部分，各佔用面積三、七０平方公尺及０．０三平方公
    尺等情，有原審法院八十五年度訴字第二七三九號民事判決影本在卷足憑（原審
    卷第三五－四一頁）。而該臺灣省地政處土地測量局所繪製之測量圖，係以精密
    電子測距經緯儀測量，經輸入電腦，用自動繪圖儀所展繪，自較為精確，自可採
    為認定事實之依據。況歷次地政機關之測量結果，除佔用面積有所不同外，亦多
    指該鐵皮屋有佔上開九二之一三號土地，是上開鐵皮屋確有佔用告訴人與陳再量
    共有之土地甚明。
  (三)被告乙○○、丙○○雖辯稱伊等並無竊佔故意云云，惟被告二人搭建上開鐵皮屋
    時，告訴人有以該鐵皮屋已佔用其土地為由阻止繼續搭建，惟被告二人未予置理
    之情，已據告訴人指述在卷，且為被告乙○○、丙○○所不爭執，嗣經告訴人申
    請第一次測量結果，認上開鐵皮屋佔用其九二之一三地號土地時，被告乙○○、
    丙○○即向告訴人提出租或買之要求，顯見其二人明知確有佔用情事，被告二人
    有竊佔故意灼然可見。是本件並非因土地重測結果所致之民事糾葛。
  (四)綜上所，本件事證已臻明確，被告等所辯，顯係卸責之詞，殊無足採，犯行均
    堪認定。
三、查被告乙○○、丙○○意圖為自己不法之利益，而佔用他人之不動產，核其所為
    ，係犯刑法第三百二十條第二項之竊佔罪，應依同法條第一項規定處斷。被告二
    人有犯意聯絡及行為分擔，均為共同正犯。
四、原審論處被告等罪刑，固無不合，惟刑法第四十一條關於易科罰金之規定，已於
    九十年一月十日修正為犯最重本刑為五年以下有期徒刑以下之刑之罪，而受六月
    以下有期徒刑或拘役之宣告，均應諭知易科罰金之折算標準，並於同年月十二日
    起生效。被告等所犯之竊佔罪，其最重本刑為五年以下有期徒刑，原審均論處被
    告等有期徒刑月，而未及諭知易科罰金之折算標準，尚有未洽。被告等上訴意
    旨否認犯罪，檢察官上訴意旨指摘原判決量刑過輕，雖均難認為有理由，但原判
    決既有可議自應將之撤銷改判。爰審酌被告等為圖私利，竊佔他人土地搭建鐵皮
    屋，遭告訴人阻止時，猶執意搭建，其佔用期間非短，惡性非輕，及所佔用面積
    不大，所得利益非鉅，及民事訴訟確定後，即拆除佔用部分，將土地返還告訴人
    （為告訴人所陳明）等一切情狀，分別量處如主文所示之刑。又被告二人均未曾
    受有期徒刑以上刑之宣告，有臺灣高等法院被告全國前案紀錄表在卷可按，被告
    等經此刑之宣告，當知警惕，應無再犯之虞，本院認所宣告之刑，以暫不執行為
    適當，併予宣告各緩刑貳年。
據上論斷，應依刑事訴訟法第三百六十九條第一項前段、第三百六十四條、第二百九
十九條第一項前段、刑法第二十八條、第三百二十條第二項、第一項、第四十一條第
一項、第七十四條第一款，罰金罰鍰提高標準條例第一條前段、第二條，判決如主文
本案經檢察官張其主到庭執行職務。
中    華    民    國      九十      年       三       月       二十七   日
  臺灣高等法院高雄分院刑事第五庭
                                  審判長法官  吳水木
                                        法官  趙文淵
                                        法官  洪慶鐘
右正本證明與原本無異。
不得上訴。
                                      書記官  陳金卿
中    華    民    國      九十      年       三       月    二十八      日
附錄：本判決論罪科刑法條：
刑法第三百二十條第一項、第二項：
意圖為自己或第三人不法之所有，而竊取他人之動產者，為竊盜罪，處五年以下有期
徒刑、拘役或五百元以下罰金。
意圖為自己或第三人不法利益，而竊佔他人之不動產者，依前項之規定處斷。
                                                                        Ｋ


司法院資訊處製作；財團法人民間司法改革基金會備份。
